---
title: "Sistemas de Recomendación"
author: "Eduardo García"
date: "25 de junio de 2017"
output: word_document
---

```{r setup, include=FALSE}
knitr::opts_chunk$set(echo = TRUE)
```
# 1.Filtrado colaborativo: películas relacionadas (2 puntos)

Crea una función que, a partir de una película dada, proporcione la lista de las, p.e., 10 películas más próximas a ella. La función tiene que admitir como argumento el título de la película (tal cual aparece en el fichero u.item) y devolver un vector con las más próximas. Pon un par de ejemplos para comprobar que los resultados tienen sentido.
La función tiene que estar definida de la forma

recomienda.peliculas <- function(titulo, k) 

y devolver un vector de k películas afines.


#Afinidad por cercanía a valoración de rating. La función devuelve las 10 películas más próximas en valoración de rating a la indicada. Para ello se calcula el promedio de las valoraciones por películas teniendo en cuenta a todos los usuarios del sistema, se identifica el rating medio de la pelicula elegida, y se devuelve una lista de 10 películas más próximas a su rating.

```{r}
library(plyr)
library(dplyr)
library(data.table)

u.data <- fread("/home/eduardo/sistemas_recomendacion/dat/ml-100k/u.data")
u.item <- fread("/home/eduardo/sistemas_recomendacion/dat/ml-100k/u.item",sep="|", header=F)
class(u.item)

u.item
pelis_titulo <- u.item[,V2]

class(pelis_titulo)
summary(pelis_titulo)
                        
```
```{r}
class(u.data)
colnames(u.data)
u.data
```
```{r}
u.data # This is a tab separated list of user id | item id | rating | timestamp. 
u.item # Information about the items (movies); this is a tab separated list of movie id | movie title | release date | video release date| IMDb URL | unknown | Action | Adventure |Animation Children's | Comedy | Crime | Documentary | Drama | Fantasy |
       #   Film-Noir | Horror | Musical | Mystery | Romance | Sci-Fi |
 #   Thriller | War | Western |

colnames(u.data) <- c("user_id","item_id","rating", "timestamp")
colnames(u.item) <- c("item_id", "movie_title", "release_date", "video_release_date","IMDbURL", "unknown", "Action", "Adventure", "Animation", "Childrens", "Comedy", "Crime", "Documentary", "Drama", "Fantasy", "Film-Noir", "Horror", "Musical", "Mystery","Romance","Sci-Fi", "Thriller", "War", "Western")
```
```{r}
u.info <- fread("/home/eduardo/sistemas_recomendacion/dat/ml-100k/u.info")
u.info
u.data <- as.data.frame(u.data)
u.item <- as.data.frame(u.item)
pelis_titulo

u.data

class(u.data)
class(u.item)

```
```{r}

dim(u.item)
u.item




```

```{r}
#Afinidad por cercanía a valoración de rating. La función devuelve las 10 películas más próximas en valoración de rating a la indicada. Para ello se calcula el promedio de las valoraciones por películas teniendo en cuenta a todos los usuarios del sistema, se identifica el rating medio de la peliculas elegida, y se devuelve una lista de 10 películas más próximas a su rating.

set.seed(500)

recomienda.peliculas <- function(titulo, k){
  
 peliculas_item <- u.data %>% group_by(item_id) %>% summarize(mean_rating = mean(rating)) 



peliculas_item <- mutate(peliculas_item, movie_title = pelis_titulo)

peliculas_item$mean_rating<- as.numeric(peliculas_item$mean_rating)


order_rating <- order(peliculas_item$mean_rating)
peliculas_rating <- peliculas_item[order_rating,]

  

peliculas_ordenadas <- peliculas_rating[,3]
peliculas_ordenadas <- as.character(peliculas_ordenadas$movie_title)

k <- peliculas_ordenadas
 
  j=1;

     if (k[j]==titulo){
       k <- c(k[j+1],k[j+2],k[j+3],k[j+4], k[j+5],k[j+6], k[j+7], k[j+8], k[j+9], k[j+10])
     return (k);
     }
  
    if (k[j] != titulo){
    while (k[j] != titulo){
        j=j+1;
    }
    }
  
    i=j;
    i<-i+1
     
    if ((5<j) & (j<=(1682-5))){
         k <- c(k[j-5], k[j-4],k[j-3], k[j-2], k[j-1], k[j+1],k[j+2],k[j+3],k[j+4], k[j+5])
        
    return (k);
    }

     p.5 <- c()
     
     if (j<=5){
       
      j <- j-1
      while(j != 0){
        
        p.5 <- c(p.5, k[j])
        j=j-1;
      }
      while (length(p.5)<10){
       
        p.5 <- c(p.5, k[i])
        i<-i+1
      }
      
      k <- p.5
      return (k);
      
    }
  i <- j
  i <- i-1
   if (((1682-5)<j) & (j<1682)){
       
      j <- j+1
      while(j != 1683){
        
        p.5 <- c(p.5, k[j])
        j=j+1;
      }
      while (length(p.5)<10){
       
        p.5 <- c(p.5, k[i])
        i<-i-1
      }
      
      k <- p.5
      return (k);
      
   }
     if (j == 1682){
   k <- c(k[j-1],k[j-2],k[j-3],k[j-4], k[j-5],k[j-6], k[j-7], k[j-8], k[j-9], k[j-10])
     return (k);
     }
  }

```


```{r}
recomienda.peliculas("3 Ninjas: High Noon At Mega Mountain (1998)")
recomienda.peliculas("Police Story 4: Project S (Chao ji ji hua) (1993)")
```

```{r}
recomienda.peliculas("Entertaining Angels: The Dorothy Day Story (1996)")
```
```{r}
recomienda.peliculas("Santa with Muscles (1996)")   

```
```{r}
recomienda.peliculas("Prefontaine (1997)")

```








#2.Filtrado colaborativo: recomendaciones para ti (2 puntos)
Revisa la lista de películas, elige unas cuantas que hayas visto (¿20?) y puntúalas según tu parecer. Luego usa lo aprendido en clase para obtener recomendaciones en función de tus almas gemelas. Tienes varios parámetros que configurar:
1. Cuántas películas en común y como mínimo tienes que tener con otro individuo para poder considerarlo un alma gemela.
2. Cuál es el número de almas gemelas (o cuál es la distancia mímima) que quieres tener en cuenta.
Usa ambos parámetros hasta que estés satisfecho con la lista de sugerencias.

```{r}

new_u.data <- u.data[,1:3]
lista_peliculas <- data.frame( movie_title = c("Tomorrow Never Dies (1997)","Babe (1995)","Toy Story (1995)", "From Dusk Till Dawn (1996)", "Braveheart (1995)", "Star Wars (1977)", "Lion King, The (1994)", "Maverick (1994)", "Pulp Fiction (1994)", "Free Willy (1993)", "Blade Runner (1982)", "Forrest Gump (1994)", "Ace Ventura: Pet Detective (1994)", "Mask, The (1994)", "Jurassic Park (1993)", "Nightmare Before Christmas, The (1993)", "Independence Day (ID4) (1996)","Heavy Metal (1981)", "Flipper (1996)", "Aristocats, The (1970)"), rating = c(3,2,4,5,4,4,4,4,5,1,3,4,4,4,4,4,3,4,1,5))

lista_peliculas

peliculas_id <- merge(lista_peliculas, u.item)
peliculas_id <- peliculas_id[,1:3]
peliculas_id <- subset(peliculas_id, select=c(3,1,2))
peliculas_id

user_id <- cbind(1000, 1:20)
user_id <- user_id[,1]


mi_lista <- mutate(peliculas_id, user_id)

mi_lista <- subset(mi_lista, select=c(4,1:3))

mi_lista

valoracion_milista <- merge(mi_lista, new_u.data, by="item_id" )

valoracion_milista
```
```{r}
correlacion <- ddply(valoracion_milista, .(user_id.y), summarize, n=length(item_id), cosine.dist = cor(rating.x, rating.y))

#Se elige una numero de peliculas comunes mayor o igual que 10, dado a entender que para cumplir la condición de usuarios de "alma gemela" se ha de tener un mínimo de coincidencia de 10 películas en común (%50).


almas_may10 <- correlacion[correlacion$n >= 10,]

almas_may10

ordered.almas <-almas_may10[order(-almas_may10$cosine.dist),]

ordered.almas

#10 usuarios con mayor afinidad en gusto por las películas elegidas.
usuarios_afines <- ordered.almas[1:10,]


```
```{r}

ordered.almas
correlacion
correlacion[order(-correlacion$cosine.dist),]
```


```{r}
usuarios_afines

valoracion_milista


usuarios <- usuarios_afines[,1]

usuarios <- as.data.frame(usuarios)

colnames(usuarios) <- c("user_id")

users_item <- merge(usuarios, new_u.data, by= "user_id")

users_item

new_u.item <- u.item[,1:2]

new_u.item

u.item_title <- merge(users_item, new_u.item, by="item_id")

u.item_title

# Seleccionamos el usuario con mayor afinidad a nuestros gustos, nuestra "alma gemela" predilecta
theuser <- u.item_title[u.item_title$user_id == 606,]
mi_lista_item <- mi_lista$item_id

mi_lista_item <- as.array(mi_lista_item)



theuser <- theuser[!theuser$item_id %in% mi_lista_item,]

order.theuser <- theuser[order(-theuser$rating),]

order.theuser

# 10 películas con alta puntuación de rating recomendadas a partir del usuario 606. No defraudan.
order.theuser[1:10, 4]
```
# 3.Recomendaciones viejunas (2 puntos)

Usa el fichero u.user para identificar una lista de usuarios similares a ti (en función de la edad, el sexo y, si quieres, la ocupación). Selecciona las recomendaciones de dichos individuos y crea una recomendación “global” y “no personalizada” basada solo en ellos. ¿Cuáles son las películas que te recomienda este sistema?
¿Te gustan más que las del ejercicio anterior?

```{r}

u.user <- fread("/home/eduardo/sistemas_recomendacion/dat/ml-100k/u.user")



colnames(u.user) <- c("user_id", "age", "gender", "occupation", "zip_code")


mytype_u.user <- filter(u.user, age == 25, gender == "M", occupation == "engineer")

# El ususario 746 es el único que cumple con las caracteríesticas específicas del filtrado.

mytype_u.user

correlacion[correlacion$user_id.y == 746,]

# El usuario 746, no tiene una buena correlación en comparación con las preferencias de la lsita_peliculas del ejercicio anterior.

#Nuevo filtro más general
mytype_u.user.1 <- filter(u.user, age == 25, gender == "M")

mytype_u.user.1


users_25_M <- merge(mytype_u.user.1, new_u.data, by="user_id")

users_25_M
```
```{r}
users_25_M <- subset(users_25_M, select = c(1,6,7))

users_25_M 
```
```{r}

new_u.item

users_25_M.movie_title <- merge(users_25_M, new_u.item, by="item_id")

users_25_M.movie_title

 peliculas_item <- u.data %>% group_by(item_id) %>% summarize(mean_rating = mean(rating)) 

users_25_M.movie_title_rating <-  users_25_M.movie_title %>% group_by(item_id) %>% summarize(mean_rating = mean(rating))

users_25_M.movie_title_rating 
```
```{r}
users_25_M.movie_title_rating  <- merge(users_25_M.movie_title_rating, new_u.item, by="item_id" )

users_25_M.movie_title_rating

order.users_25_M.movie_title_rating <- users_25_M.movie_title_rating[order(-users_25_M.movie_title_rating$mean_rating),]

order.users_25_M.movie_title_rating

```
```{r}
#10 peliculas con mayor rating entre los usuarios de 25 años y genero masculino
order.users_25_M.movie_title_rating[1:10,3]
```
```{r}

u.user[u.user$user_id==602,] #"alma_gemela"
```
#Conclusión

Las películas obtenidas por el sistema de recomendación global basado en usuarios afines en edad y sexo, son diferentes a las recomendadas a partir del "alma gemela". Las películas del alma gemela las había visto en su mayoría mientras que estas son nuevas y tendría que verlas para poder evaluarlas.


#4. Filtrado colaborativo: etiquetas (2 puntos)
Construye una tabla que relaciones usuarios y géneros (es decir, que tenga como filas los usuarios y como columnas los géneros a los que pertenecen las películas que han calificado). Los valores de la matriz serán las puntuaciones medias que los usuarios han dado a las películas del género en cuestión.

A partir de eso crea una función que, dada una película nueva (que nadie ha visto) obtenga una lista de los usuarios a quienes se la recomendarías basada en cuánto les gustan los géneros a los que pertenece la nueva película. Ilústralo con un par de ejemplos.

Nota: esta es una manera de resolver el problema del cold start: una película nueva no ha sido calificada por nadie. Sin embargo, habrá a quien le interese más. No queremos que un sistema de recomendación la ignore.
Otra nota: más abajo se indica cómo crear la matriz que relaciona usuarios con etiquetas.

```{r}

library(reshape2)
library(plyr)
library(NMF)
library(ggplot2)




```
```{r}
u.item
u.data

new_u.item.1 <- subset(u.item, select=c(1,2,6:24))

peliculas_genero <- merge(new_u.item.1, new_u.data)
peliculas_genero 

peliculas_genero$movie_title <- NULL

peliculas_genero

peliculas_genero <- melt(peliculas_genero, id.vars= c("user_id", "item_id", "rating"))

peliculas_genero


```
```{r}

new_u.item.1
peliculas_genero <- peliculas_genero[peliculas_genero$value == 1,]

peliculas_genero


peliculas_genero <- ddply(peliculas_genero, .(user_id, variable), summarize, rating=mean(rating))

peliculas_genero
```


```{r}
table_peliculas_genero <- reshape(peliculas_genero, idvar= "user_id", timevar="variable", direction= "wide")

table_peliculas_genero 

```
#5.Filtrado colaborativo: recomendaciones (4 puntos)

Toma la matriz de usuarios-películas. Toma un valor cualquiera (una calificación que un usuario hace de una película) y elimínala. Luego trata de estimar el valor borrado de diveras maneras:

1. Mediante filtrado colaborativo: busca usuarios afines al usuario en cuestión y promedia sus ratings como aproximación al original.
2. Mediante técnicas de imputación de valores perdidos. Busca algún paquete de R de imputación de valores perdidos en matrices (recomiendo impute (que está en GitHub) o softImpute (que está en CRAN)) y úsalo para rellenar los huecos.
¿Tienen sentido las imputaciones? ¿Se desvían del valor original? Repite el ejercicio para varios valores y compara el original con el estimado por ambos medios.


```{r}
user_244 <- peliculas_genero[peliculas_genero$user_id == 244,]

new_user_244 <- user_244[-1,] #quitamos la variable "action"

new_user_244

remaining_users <- peliculas_genero[peliculas_genero$user_id != 244,]

remaining_users



```
```{r}
tmp_244 <- merge(new_user_244, remaining_users, by="variable")

tmp_244

correlacion.2 <- ddply(tmp_244, .(user_id.y), summarize, n=length(variable), cosine.dist= cor(rating.x, rating.y))

correlacion.2

correlacion.2[order(-correlacion.2$cosine.dist),]
#El usuario más afín al 244 es el usuario 931, con una correlación de 0.87, lo que implica en términos generales que el valor promedio de la variable "Action" para el usuario 244 estará entre el valor promedio +-0.87% de 3.625

peliculas_genero[peliculas_genero$user_id == 931,]

#El intervalo donde se encuentra el valor a estimar debería estar comprendido entre los valores 3.15 y 4.1

#Comprobamos la anterior afirmación

peliculas_genero[peliculas_genero$user_id == 244,]

#El valor real de la variable 'Action' es 3.12 por lo que el error de prredicción no es muy alto, 3.15 ~ 3.12


```
```{r}
peliculas_cor <- peliculas_genero[peliculas_genero$user_id %in% c(931,771,665,742,736,266,571,200,257,668),]

peliculas_cor %>% group_by(variable) %>% summarize(mean=mean(rating))

#Atendiendo a las medias por variable (genero) de los usuarios con mayor correlación positiva, se obtiene que la media para el género 'Action' en cuestión es de 3.26. Si consideramos este valor como el indicado para reemplazar el cuadrante 'Action' del usuario 244:

MAPE <- (abs(3.12-3.26))/3.12
MAPE

# Se obtiene un error del 4.4% en la estimación de dicho valor.

```
```{r}

#Ahora se emplea el método del softImpute

table_peliculas_genero
table_peliculas_genero[table_peliculas_genero$user_id == 244,]

min(dim(table_peliculas_genero)-1)
```
```{r}
library(softImpute)

table_peliculas_genero[244,3]<- NA


fits <-softImpute(as.matrix(table_peliculas_genero), rank.max= 19, trace=TRUE, lambda =30, type= c("als","svd"))

new_table_genero <-complete(table_peliculas_genero, fits)

new_table_genero[244,3]

#El resultado obtenido siguiendo este método es de 3.39. Caluclamos el error de aproximación:

MAPE <- ((abs(3.12-3.39))/3.12)*100

MAPE 

#El error obtenido es de un 8.65% respecto al valor original.
```
